臺灣橋頭地方法院刑事判決　
109年度交易字第123號
公  訴  人  臺灣橋頭地方檢察署檢察官
被      告  郭正炎


上列被告因過失傷害案件，經檢察官聲請以簡易判決處刑（109 
年度偵字第2906號），本院認不宜以簡易判決處刑（原受理案號
：110年度交簡字第1480號），改依通常程序審理，判決如下：
　　主　文
郭正炎汽車駕駛人，行經行人穿越道不依規定讓行人優先通行而
犯過失傷害罪，處有期徒刑伍月，如易科罰金，以新臺幣壹仟元
折算壹日。
　　事　實
一、郭正炎考領有自小客車駕駛執照，於民國108年7月30日14時
    59分許，駕駛車牌號碼0000-00號自用小客車，沿高雄市茄
    萣區港東街由西往東方向行駛，行經該路段與仁愛路2段之
    交岔路口，欲左轉仁愛路2段而行近港東街行人穿越道之際
    ，本應注意汽車行近行人穿越道，遇有行人穿越時，無論有
    無交通指揮人員指揮或號誌指示，均應暫停讓行人先行通過
    ，且應注意車前狀況，並隨時採取必要之安全措施，而依當
    時天候晴、日間自然光線、路面乾燥、無缺陷、無障礙物、
    視距良好等情況，並無不能注意之情事，竟疏未注意及此貿
    然左轉，適有黃文明在該路口沿港東街之行人穿越道由西往
    東方向行走欲穿越仁愛路2段，其遂因前揭疏失，見狀已然
    閃煞不及因而發生碰撞，致黃文明當場倒地，受有第三腰椎
    閉鎖性骨折、頭部外傷、肢體擦挫傷、下背部及臀部挫傷、
    下背和骨盆挫傷、腰椎其他退化性脊椎炎併有神經根病變、
    下背痛等傷害。
二、案經黃文明訴由臺灣橋頭地方檢察署檢察官偵查後聲請簡易
    判決處刑。
　　理　由
壹、證據能力部分：
　　按被告以外之人於審判外之言詞或書面陳述，屬傳聞證據，
    原則上不得作為證據；惟按被告以外之人於審判外之陳述，
    雖不符刑事訴訟法第159條之1至第159條之4之規定，而經當
    事人於審判程序同意作為證據，法院審酌該言詞陳述或書面
    陳述作成時之情況，認為適當者，亦得為證據，刑事訴訟法
    第159條第1項、第159條之5第1項分別定有明文。查本判決
    所引用屬於傳聞證據之部分，均已依法踐行調查證據程序，
    且被告郭正炎於本院準備程序中，明示同意有證據能力（交
    易卷第146頁），亦未於言詞辯論終結前聲明異議，基於尊
    重當事人對於傳聞證據之處分權，及證據資料愈豐富愈有助
    於真實發現之理念，本院審酌該等證據作成時情況，並無違
    法取證之瑕疵，且無顯不可信之情形，以之作為證據應屬適
    當，自均有證據能力。
貳、實體部分：
一、認定犯罪事實所憑之證據及理由：
　  訊據被告郭正炎坦承有於上開時、地駕車因前揭疏失與告訴
    人黃文明發生碰撞，致告訴人受有第三腰椎閉鎖性骨折、頭
    部外傷、肢體擦挫傷、下背部及臀部挫傷、下背和骨盆挫傷
    之傷害等事實（交易卷第144頁至第145頁），核與告訴人於
    警詢時之證述情節大致相符（警卷第7頁至第9頁），並有道
    路交通事故現場圖、道路交通事故照片相片黏貼紀錄1份(含
    照片14張)、道路交通事故調查報告(一)、(二)-1及道路交
    通談話紀錄表（警卷第27頁、第29頁至第35頁、第41頁至第
    43頁、第45至第49頁）、台南市立醫院(秀傳醫療社團法人
    經營)108年10月24日診斷證明書1 份、衛生福利部臺南醫院
    醫院109年2月6日診斷證明書1份（警卷第21頁、第23頁）等
    在卷可稽，此部分事實應可認定。惟被告辯稱：告訴人腰椎
    其他退化性脊椎炎併有神經根病變及下背痛是告訴人原本的
    中風現象，非上開事故所造成云云（交易卷第144頁至第145
    頁）。經查：
　㈠告訴人於事故當日經送至台南市立醫院(秀傳醫療社團法人經
    營)急診，經診斷後受有第三腰椎閉鎖性骨折、頭部外傷、
    肢體擦挫傷等傷害，而該院當日就告訴人所進行之X光檢查
    ，無法辨明神經壓迫等症狀，建議告訴人骨科追蹤等情，有
    該院上開診斷證明書及110年3月4日函文（交易卷第31頁至
    第33頁）可參。告訴人因而於翌日至衛福部臺南醫院新化分
    院就診住院，其主訴內容為108年7月30日身體右側被汽車撞
    擊後，腰部及尾椎痠痛、右小腿麻痛等症狀，經該院骨科斷
    層掃瞄檢查後，診斷為薦椎部位（臀部）合併腰椎神經壓迫
    ，該院骨科醫師周益全於該日診斷告訴人受有下背和骨盆挫
    傷、腰椎其他退化性脊椎炎併有神經根病變及下背痛之傷害
    等事實，有衛福部臺南新化分院109年2月7日診斷證明書、
    衛生福利部臺南醫院109年10月6日與110年3月11日函文（警
    卷第25頁、交簡卷第23頁）在卷可稽。本院審酌告訴人係因
    本案車禍當日所受傷害自覺不適，隨即於翌日再依台南市立
    醫院之建議至衛福部臺南新化分院骨科接受診療，經骨科醫
    師斷層掃瞄檢查診斷認受有此部分傷害，該診斷之結果與車
    禍事故亦僅相距1日，且以較為精密之斷層掃瞄儀器進行檢
    測，自堪認定此部分傷害應與車禍相關。
　㈡再者，告訴人前雖因自發性腦出血於106年2月23日轉至高雄
    榮民總醫院臺南分院接受復健治療，因有右側肢體無力之後
    遺症，經鑑定為第七類身心障礙（障礙程度：中度），有該
    院110年12月24日函文、臺南市政府社會局110年8月4日南市
    社身字第1100949575號函暨黃文明之身心障礙鑑定資料可佐
    （交易卷第171頁至第253頁、第279頁至第307頁）。然告訴
    人於106年間至高雄榮民總醫院臺南分院接受治療出院後，
    至108年間均在該院皆規律回診，服用降血壓藥物以減少腦
    出血的再發生率，直至108年7月30日前（即本案車禍前）並
    未在門診提過有下背痛、右腳麻痛等與腰椎神經根病變相關
    的症狀，有該院上開函文可證；又告訴人106年1月30日至10
    7年12月在衛福部臺南醫院新化分院之腦中風中醫科病歷中
    ，亦未有下背痛、右腳麻痛等與腰椎神經根病變等相關症狀
    之記載，另有衛生福利部臺南醫院110年3月11日函文等可佐
    （交易卷第43頁至第139頁），均足認告訴人所受腰椎其他
    退化性脊椎炎併有神經根病變及下背痛等傷害，於事故發生
    前均未出現，係於本案車禍事故後始有之病症，自堪佐證此
    部分傷害應與車禍事故有相當因果關係，被告所辯不足採信
    。
　㈢至告訴人雖另稱：其車禍後傷勢遲遲無法痊癒，受傷後至今
    ，日常生活皆需拄枴杖方可行動，且每週皆須不斷回診治接
    受復健治療，經醫囑判斷認可能終生需靠拐杖行動，應認已
    構成刑法第10條第4項第6款之重傷害結果云云。惟按刑法第
    10條第4項第6款關於重傷害所定之：「其他於身體或健康，
    有重大不治或難治之傷害」，係指除去同項第1款至第5款之
    傷害，而於身體或健康傷害重大，且不能治療或難於治療者
    而言。故傷害雖屬不治或難治，如於人之身體或健康無重大
    影響者，仍非本款所稱之重傷害（最高法院108 年度台上字
    第2704號判決意旨參照）。本院就告訴人傷勢恢復情形及其
    傷勢是否已達重大不治或難治等情，曾向衛福部臺南醫院函
    詢，經該院函覆略以：病人黃文明右腳麻痛情形有時減輕有
    時加重，神經外科醫生建議手術治療，但其礙於經濟壓力及
    害怕手術而拒絕，目前持續針灸及中藥加強肌力藉以改善腰
    椎神經壓迫導致右腳麻痛情況，及藉由復健運動加強肌力並
    改善其行走能力，預期右腳麻痛無法完全改善，右腳不能完
    全恢復病前功能等語，有上開衛福部臺南醫院110年3月11日
    函文可稽。是告訴人雖因本案交通事故，肇致上開傷害，然
    經神經外科醫師建議手術治療而為告訴人所拒絕，其所遭受
    之傷害，是否屬重大不治或難治之傷害，已難認定；又該函
    文固稱預期右腳麻痛無法完全改善，右腳不能完全恢復病前
    功能，然告訴人右腳麻痛之情形，係呈現有時減輕有時加重
    之狀態，仍得持續藉由針灸及中藥加強肌力藉以改善腰椎神
    經壓導致右腳麻痛情況，並以復健運動加強肌力改善其行走
    能力，是該傷勢固有右腳麻痛之後遺症存在，然於其他身體
    或健康之影響而言，程度尚非嚴重減損或重大，揆諸前開說
    明，難認該當於刑法重傷之定義，應祇為普通傷害，告訴人
    之主張容有誤會，併此敘明。    
　㈣按汽車行駛時，駕駛人應注意車前狀況，並隨時採取必要之
    安全措施；又汽車行近行人穿越道，遇有行人穿越時，無論
    有無交通指揮人員指揮或號誌指示，均應暫停讓行人先行通
    過，道路交通安全規則第94條第3項、第103條第2項分別定
    有明文。此為一般駕駛人所應注意並確實遵守之事項，被告
    考領有普通小型車駕駛執照，對上開應注意事項自難諉為不
    知，又車禍當時天候晴、日間有自然光線、柏油路面乾燥無
    缺陷且無障礙物、視距良好等情狀，客觀上無不能注意之情
    事，有前開道路交通事故調查報告表(一)、(二)-1及現場照
    片足參，被告竟疏未注意車前狀況，亦未暫停讓穿越之行人
    先行通過，即貿然左轉，致撞擊徒步行經行人穿越道之告訴
    人而肇事，足認被告於本件事故之發生確有過失，又告訴人
    因本案受有上開傷勢，可認被告駕車違反注意義務之過失行
    為與告訴人所受傷害間，有相當因果關係。從而，本件事證
    明確，被告過失傷害之犯行，堪以認定，應予依法論科。
二、論罪科刑：
　㈠按刑法總則之加重，係概括性之規定，所有罪名均一體適 用
    ；刑法分則之加重，係就犯罪類型變更之個別犯罪行為予以
    加重，成為另一獨立之罪名。道路交通管理處罰條例第86條
    第1項關於汽車駕駛人，行經行人穿越道不依規定讓行人優
    先通行，因而致人受傷或死亡，依法應負刑事責任者，加重
    其刑至二分之一之規定，係就刑法第276條，同法第284 條
    各罪犯罪類型變更之個別犯罪行為予以加重，而成另一獨立
    之罪名，自屬刑法分則加重之性質（最高法院105年度台上
    字第1388號判決參照）。是被告郭正炎所為，應成立汽車駕
    駛人，行經行人穿越道不依規定讓行人優先通行，而犯刑法
    第284條之過失傷害罪，應依道路交通管理處罰條例第86條
    第1項之規定，加重其本刑。又被告肇事後，在有偵查犯罪
    職權之公務員知悉前，主動向到場處理之警員坦承為肇事者
    ，自首而接受裁判等情，有被告之高雄市政府警察局道路交
    通事故肇事人自首情形紀錄表在卷可稽（警卷第53頁），堪
    認符合自首之要件，爰依刑法第62條前段規定，減輕其刑，
    並依法先加後減之。
　㈡爰審酌被告駕車上路，本應謹慎注意遵守交通規則，以維護
    其他用路人之安全，竟疏未暫停讓行人穿越道上之行人先行
    ，致生本案車禍事故，造成告訴人受有如犯罪事實所述之傷
    害，造成告訴人日常生活不便，所為實屬不該；並考量其犯
    後大致坦承犯行，因與告訴人就賠償金額無共識，迄未與告
    訴人達成和解或賠償損害等犯後態度；參以被告前無刑事犯
    罪紀錄，素行良好，有臺灣高等法院被告前案紀錄表1份在
    卷可佐（交易卷第11頁）；兼衡被告之過失情節、告訴人傷
    勢程度，暨被告自陳教育程度為國小畢業，職業為道士，家
    庭經濟狀況勉持（交易卷第337頁）等一切具體情狀，量處
    如主文所示之刑，並諭知易科罰金之折算標準。
據上論斷，應依刑事訴訟法第299條第1項前段，判決如主文。
本案經檢察官陳俊宏聲請簡易判決處刑，檢察官陳登燦到庭執行
職務。
中　　華　　民　　國　　111 　年　　4　　月　 　29　　日
                  刑事第一庭　法　官　陳狄建
以上正本證明與原本無異。
如不服本判決應於收受送達後20日內向本院提出上訴書狀，並應
敘述具體理由；如未敘述上訴理由者，應於上訴期間屆滿後20日
內向本院補提理由書（均須按他造當事人之人數附繕本）「切勿
逕送上級法院」。
中　　華　　民　　國　　111 　年　　5 　　月　　2 　　日
　　　　　　　　　　　　 　　 書記官　吳雅琪　　　　　　　
附錄本案論罪科刑法條：
道路交通管理處罰條例第86條第1項
汽車駕駛人，無駕駛執照駕車、酒醉駕車、吸食毒品或迷幻藥駕
車、行駛人行道或行經行人穿越道不依規定讓行人優先通行，因
而致人受傷或死亡，依法應負刑事責任者，加重其刑至二分之一
。
刑法第284條
因過失傷害人者，處一年以下有期徒刑、拘役或十萬元以下罰金
；致重傷者，處三年以下有期徒刑、拘役或三十萬元以下罰金。